臺灣臺南地方法院刑事判決　　　　　　　99年度易字第1478號
公　訴　人　臺灣臺南地方法院檢察署檢察官
被　　　告　戴宏達
選任辯護人　李孟仁律師
　　　　　　林怡靖律師
上列被告因詐欺案件，經檢察官提起公訴（98年度偵續字第203
號），被告於本院行準備程序時，為有罪之陳述，經本院裁定由
受命法官獨任以簡式審判程序審理，判決如下：
    主  文
戴宏達意圖為自己不法所有，以詐術使人將本人之物交付，處有
期徒刑月，如易科罰金，以新臺幣壹仟元折算壹日。緩刑年
，並應履行如附表所示之事項。
    事  實
一、戴宏達與莊曉晴係男女朋友（莊曉晴涉詐欺罪嫌部分，另經
    台灣台南地方法院檢察署為不起訴處分），由莊曉晴擔任百
    慕達冰茶店之公司負責人，實際業務經營者為戴宏達，於民
    國95年間，因「百慕達冰茶店」連鎖茶飲事業積欠廠商貨款
    新臺幣（下同）3,572,530元，另積欠地下錢莊4,0 64,500
    元，因不堪廠商及地下錢莊追討債務，戴宏達為籌措資金解
    決財務困境，基於意圖為自己不法所有之犯意，向謝幸德佯
    稱若投資設在臺南縣歸仁鄉○○路○段501巷1號之5之百慕達
    冰茶店，入股100萬元，每月至少可分得7萬元至10多萬元不
    等之紅利，若有新店加盟，可額外分得加盟金數萬元云云，
    且為避免訂約時謝幸德撤資，並隱瞞陳明山、余文錦並未出
    資之事實，致使謝幸德陷於錯誤，由戴宏達授意莊曉晴為出
    名營業人，謝幸德、余文錦、陳明山為隱名合夥人，於95年
    12月1日與謝幸德簽訂隱名合夥契約，契約第一條記載：「
    甲方（即莊曉晴）為開設百慕達冰茶店，專營茶飲連鎖事業
    ，資本額新臺幣壹仟萬元整，除甲方自行出資新臺幣柒佰萬
    元整外，另由乙（即謝幸德）、丙（即陳明山）、丁（即余
    文錦）三方各出資新臺幣壹佰萬元整，並於本契約成立同時
    一次繳清。」謝幸德隨即於95年12月1日及12月20日分別交
    付入股金11萬元、89萬元予戴宏達，或由莊曉晴轉交戴宏達
    ，嗣第二筆款項交付後不到一週，上址之百慕達冰茶店即大
    門深鎖、人去樓空，戴宏達亦避不見面，謝幸德始察覺有異
    而知悉受騙。
二、案經謝幸德訴請臺灣臺南地方法院檢察署檢察官偵查起訴。
    理  由
一、本案被告戴宏達所犯為死刑、無期徒刑、最輕本刑3年以上
    有期徒刑以外之罪，亦非屬高等法院管轄之第一審案件，其
    於本院準備程序，就被訴事實為有罪之陳述，經告知簡式審
    判程序之旨，並聽取檢察官、被告、辯護人之意見後，本院
    合議庭依刑事訴訟法第273條之1第1項裁定進行簡式審判程
    序，是本案之證據調查，依同法第273條之2之規定，不受同
    法第159條第1項、第161條之2、第161條之3、第163條之1，
    及第164條至第170條所規定證據能力認定及調查方式之限制
    ，合先敘明。
二、證據：
    (一)被告戴宏達於偵查中之供述及本院準備程序、審理程序中
      之自白。
    (二)告訴人謝幸德之指述。
    (三)證人莊曉晴於偵查中之證述。
    (四)證人陳明山於偵查中之證述。
    (五)證人余文錦於偵查中之證述。
    (六)隱名合夥契約書。
    (七)告訴人支付股款收據影本2紙。
    (八)百慕達加盟體系95年7月至10月進出貨及盈餘明細、請款
      單、出貨單據、客戶對帳明細、百慕達冰茶店與三角洲公
      司債務償付明細表、百慕達冰茶店於寶華銀行95年12月份
      綜合對帳單、百慕達冰茶店與三角洲公司95年12月間開票
      支付地下錢莊明細等各1份。
三、核被告所為，係犯刑法第339條第1項之詐欺取財罪。爰審酌
    被告犯罪動機、素行、所生損害、已與告訴人謝幸德達成民
    事和解、及坦承犯行、犯後態度良好等一切情狀，量處如主
    文所示之刑，並諭知易科罰金之折算標準。至公訴人雖請求
    本院判處被告有期徒刑6至7月，然本件被告坦承犯行已有悔
    意，且於事發後已陸續償付告訴人42萬元，是認公訴人求刑
    之刑度過重，仍認應量處如主文所示之刑為當，附此敘明。
    末查，被告未曾於五年內因故意犯罪受有期徒刑以上刑之宣
    告，有臺灣高等法院被告全國前案紀錄表各1份附卷可稽，
    其因一時失慮致罹刑章，且業與被害人達成和解，經此科刑
    之教訓，已足資警惕，信無再犯之虞，本院因認其所受宣告
    之刑，以暫不執行為適當，併予宣告緩刑3年，以啟自新。
四、末按緩刑宣告，得斟酌情形，命犯罪行為人向被害人支付相
    當數額之財產或非財產上之損害賠償，刑法第74條第2項第3
    款亦有明定。查被告業已與告訴人達成和解，詳如前述，本
    院斟酌告訴人權益之保障，並給予被告自新機會，認於被告
    緩刑期間課予上開負擔，乃為適當，依據雙方和解條件，併
    依刑法第74條第2項第3款規定，宣告被告應給付告訴人60萬
    元，並依如附表所示之給付方法，直至清償完畢止，附此敘
    明。
五、據上論斷，應依刑事訴訟法第273條之1第1項、第299條第1
    項前段、第310條之2、第454條，刑法第339條第1項、第41
    條第1項前段、第74條第1項第1款、第2項第3款，刑法施行
    法第1條之1第1項、第2項前段，判決如主文。
本案經檢察官薛雯文到庭執行職務
中    華    民    國   100    年    1     月    13    日
                  刑事第十庭    法  官  蔡孟珊
以上正本證明與原本無異。
如不服本判決應於收受本判決後10日內向本院提出上訴書狀，並
應敘述具體理由。其未敘述上訴理由者，應於上訴期間屆滿後20
日內向本院補提理由書狀（均須按他造當事人之人數附繕本）「
切勿逕送上級法院」。
                                書記官  何小玉
中    華    民    國   100    年    1     月    13    日
附表：
一、事項：
    戴宏達應給付告訴人謝幸德新臺幣（下同）60萬元，給付方
    式如下，如有一期未履行，視為全部到期：
    1.於民國100年2月28日前給付15萬元。
    2.民國100年3月31、4月30日前各給付2萬元。
    3.自民國100年5月起至10月止，於每月30日前各給付3萬元
      。
    4.自民國100年11月起至民國101年4月止，於每月30日各前
      給付2萬元。
    5.自民國101年5月起至7月止，於每月30日前各給付3萬元。
    6.民國101年8月30日前給付2萬元。
二、依據：刑法第74條第2 項第3 款。
備註：
一、依刑法第74條第4 項規定，上開附表本院所命被告給付之內
    容得為民事強制執行名義。
二、依刑法第75條之1 第1 項第4 款規定，被告違反本院所定上
    開附表命其所為之事項，及上開依刑法第74條第2 項第5 款
    命其所為之義務勞務情節重大，足認原宣告之緩刑難收預期
    效果，而有執行刑罰之必要者，得撤銷緩刑之宣告。
附錄本案論罪科刑法條全文
刑法第339條：
（普通詐欺罪）
意圖為自己或第三人不法之所有，以詐術使人將本人或第三人之
物交付者，處 5 年以下有期徒刑、拘役或科或併科 1 千元以下
罰金。
以前項方法得財產上不法之利益或使第三人得之者，亦同。
前二項之未遂犯罰之。